臺灣臺南地方法院刑事判決　　　　　　　　　　　　　九十三年度訴字第三三二號
　　公　訴　人　臺灣臺南地方法院檢察署檢察官
　　被　　　告　乙○○
　　指定辯護人　甲○○
右列被告因偽造有價證券等案件，經檢察官提起公訴（九十二年度偵緝字第六四五、
六四六號），本院判決如左：
    主    文
乙○○連續意圖供行使之用，而偽造有價證券，處有期徒刑年捌月。
偽造如附表所示之支票三張均沒收。
    事    實
一、乙○○於民國九十一年二月間某日，在臺南縣後壁鄉墨林村二九七號處，知悉李
    鍊金所持有之三張空白支票（票號分別為：0000000、0000000、
    0000000號，均已記載發票人為丙○○，付款人為大眾商業銀行新營分行
    ）係李鍊金在丙○○之住處所竊取，竟仍收受該贓物；嗣乙○○隨即基於偽造及
    供行使之概括犯意，先於同年三月間，在臺南縣後壁鄉墨林村二九七號處，在前
    開票號0000000號之支票上，填寫發票日九十一年六月三日，金額新臺幣
    （下同）三萬五千元，而偽造該有價證券後，於同時、地，將該支票交付給其姨
    媽陳玉華；復於同年五月間，在臺南縣後壁鄉嘉民村二六號處，在前開票號00
    00000之支票上，填寫發票日九十一年五月二十日，金額三萬五千元，而偽
    造該有價證券後，於同時、地，將該支票交給林春頂；又於九十一年六月二十一
    日之前某日，在不詳處，在前開票號0000000之支票上，填寫發票日九十
    一年六月二十一日，金額三萬元，而偽造該有價證券，再於同時、地，將該支票
    交付給方麗花以支付房租，嗣經丙○○發現而報警查獲。
二、案經丙○○訴由臺南縣警察局白河分局報告臺灣臺南地方法院檢察署偵查起訴。
    理    由
一、訊據被告乙○○固坦承曾於右揭時、地，偽填如附表所示之支票之發票日及金額
    ，共偽造支票三張並加以行使等情不諱，惟矢口否認有何收受贓物之犯行，辯稱
    ：伊自李鍊金處收受三張空白支票（其上已填載發票人及付款人）時，並不知道
    該三張支票是李鍊金偷的，伊是事後才知道該三張支票係伊之叔叔丙○○所失竊
    之物云云。惟查：
(一)、被告偽填如附表所示之支票之發票日及發票金額後，復持之以行使之犯行，業據
    被告自白不諱，核與告訴人丙○○指訴之情節相符，並經證人方麗花證述明確，
    此外，並有大眾商業銀行支票退票紀錄查詢單、大眾商業銀行新營分行九十二年
    八月十四日（九二）新營發字第一二二號函、華南商業銀行新營分行九十二年九
    月十六日（九二）華新營字第一五七號函、中國農民銀行新營分行九十二年九月
    二十九日（九二）農新業字第二三五號函、第一商業銀行新營分行九十二年十月
    三日（九二）一銀字第二九三號函各一份附卷可稽，核與被告之自白相符，足認
    被告確有連續行使偽造有價證券之犯行。
(二)、被告雖否認有何收受贓物之犯行，並以前詞置辯。惟查，如附表所示之三張支票
    確係告訴人丙○○於自家中失竊之物，業據告訴人丙○○及其女莊儷兒於警訊中
    指訴甚詳，且被告於九十三年三月七日檢察官偵查中曾供承：李鍊金拿這三張支
    票給伊時曾說：這三張支票是在丙○○的家中抽屜拿到的，當時伊知道這三張支
    票是李鍊金偷的（被告乙○○並在此段偵訊筆錄中簽名確認），且李鍊金說這三
    張支票是伊之叔叔丙○○的，叫伊先拿去用，票期到了再幫他軋進去，而當時丙
    ○○人在台南看守所等語（見九十一年度偵緝字第一○二五號卷第四七頁），被
    告雖於嗣後檢察官偵查中翻稱：伊不知丙○○有無同意李鍊金使用他的支票云云
    ，且於本院審理時亦否認知情該三張支票係屬贓物云云。惟查，被告既已於檢察
    官偵查中明確供承伊明知該三張支票係李鍊金竊自丙○○之物仍收受之，況被告
    既自承伊於收受之三張支票時，票上皆已記載發票人為伊之叔叔丙○○，雖然丙
    ○○當時因案入獄，惟被告收受此不明來源，又屬自己至為親近之人票據，不但
    未向丙○○或其女莊儷兒查證，反偽填發票日及發票金額並行使之，如謂被告不
    知其所收受之支票係屬贓物，顯不合常理，是被告前於偵查中之自白自屬較為可
    信，而其於本院中再翻異前詞，顯係卸責之詞，不足採信，足認被告於收受該三
    張空白支票時，確明知係告訴人丙○○所失竊之物，其收受贓物之犯行，亦甚為
    明確。
二、核被告乙○○所為，係犯刑法第三百四十九條第一項之收受贓物罪及同法第二百
    零一條第一項之偽造有價證券罪。被告偽造有價證券後持以行使，行使偽造有價
    證券之低度行為為偽造之高度行為吸收，不另論罪。按行使偽造有價證券以使人
    交付財物，如果所交付者即係該有價證券本身之價值，則其詐欺取財仍屬行使偽
    券之行為，不另成立詐欺罪名，最高法院著有二十五年上字第一八一四號判例意
    旨可資參照。查本件被告行使偽造支票係欲使人交付與支票面額同等價值之現金
    ，並非以偽造之支票供擔保或作為新債清償而借款，故不另論詐欺罪。被告先後
    多次偽造有價證券之犯行，時間緊接，觸犯犯罪構成要件相同之罪名，顯係基於
    概括犯意而為，應依連續犯規定論以一罪，即連續偽造有價證券罪，並加重其刑
    。被告所犯收受贓物罪與偽造有價證券罪間，有方法、目的之關係，為牽連犯，
    應依刑法第五十五條規定，從一重罪即刑法第二百零一條第一項之偽造有價證券
    罪處斷。爰審酌被告之犯罪動機、目的、手段、所造成告訴人之損害、影響社會
    金融秩序及交易安全甚鉅，並其犯後態度等一切情狀，量處如主文所示之刑，以
    資懲儆。至辯護人雖以被告已坦承偽造有價證券部分之犯行，且被告偽造有價證
    券之金額均不大，其中二張支票更是為借錢予朋友而交付朋友，請求本院依刑法
    第五十九條之規定酌減被告之刑度，惟查被告於本院準備程序及審理中並未坦承
    收受贓物部分之犯行，且並未清償告訴人所受之所有損失，況被告並無其他顯可
    憫恕之情狀，是本院審酌此部分之情狀，認不宜遽引刑法第五十九條規定減輕被
    告之刑度，併此敘明。
三、偽造如附表所示之有價證券，並無證據證明業已滅失，應依刑法第二百零五條之
    規定，不問屬於犯人與否，均沒收之。
據上論斷，應依刑事訴訟法第二百九十九條第一項前段，刑法第五十六條、第二百零
一條第一項、第三百四十九條第一項、第五十五條、第二百零五條，罰金罰鍰提高標
準條例第一條前段，判決如主文。
本案經檢察官范文豪到庭執行職務。
中    華    民    國      九十三      年      九      月      二十九    日
                                臺灣臺南地方法院刑事第三庭
                                    審判長法官  蘇  義  洲
                                          法官  洪  士  傑
                                          法官  徐  文  瑞
右正本證明與原本無異。
如不服本判決，應於判決送達後十日內向本院提出上訴狀( 應附繕本 )。
                                        書記官  李  珍  瑩
中    華    民    國      九十三      年      九      月      二十九    日
附表：
┌──┬───┬────┬─────┬───────┬─────────┐
│編號│發票人│發票日│支票金額  │付款人        │支票號碼          │
│    │      │        │（新臺幣）│              │                  │
├──┼───┼────┼─────┼───────┼─────────┤
│一  │丙○○│九十一年│三萬五千元│大眾商業銀行  │0000000號  │
│    │      │六月三日│          │新營分行      │                  │
└──┴───┴────┴─────┴───────┴─────────┘
┌──┬───┬────┬─────┬───────┬─────────┐
│二  │丙○○│九十一年│三萬五千元│大眾商業銀行  │八十八九八三三號  │
│    │      │五月二十│          │新營分行      │                  │
│    │      │日      │          │              │                  │
├──┼───┼────┼─────┼───────┼─────────┤
│三  │丙○○│九十一年│三萬元    │大眾商業銀行  │0000000號  │
│    │      │六月二十│          │新營分行      │            │
│    │      │一日    │          │              │                  │
└──┴───┴────┴─────┴───────┴─────────┘
附錄法條：
中華民國刑法第三百四十九條第一項
收受贓物者，處三年以下有期徒刑、拘役或五百元以下罰金。
搬運、寄藏、故買贓物或為牙保者，處五年以下有期徒刑、拘役或科或併科一千元以
下罰金。
中華民國刑法第二百零一條第一項
意圖供行使之用，而偽造、變造公債票、公司股票或其他有價證券者，處三年以上十
年以下有期徒刑，得併科三千元以下罰金。
